【裁判字號】    92,上訴,3086
【裁判日期】    921017
【裁判案由】    毒品危害防制條例等
【裁判全文】
臺灣高等法院刑事判決                          九十二年度上訴字第三０八六號
    上  訴  人
    即  被  告  乙○○
    選任辯護人  廖德澆律師
右上訴人因毒品危害防制條例等案件，不服臺灣桃園地方法院九十一年度訴字第一二
四五號，中華民國九十二年七月八日第一審判決（起訴案號：臺灣桃園地方法院檢察
署九十一年度偵字第一０四一九號），提起上訴，本院判決如左：
    主  文
原判決撤銷。
乙○○共同運輸第二級毒品，處有期徒刑柒年陸月，褫奪公權參年。
扣案如附表所示之毒品均沒收銷燬之，扣案之包裝袋柒個沒收之。
    事  實
一、乙○○明知甲基安非他命屬毒品危害防制條例第二條第二項第二款列管之第二級
    毒品，並屬於懲治走私條例公告管制物品項目及其數額甲類第四款之管制進出口
    物品，竟於民國九十一年五月二十八日搭機抵達泰國曼谷後，即與姓名、年籍不
    詳之成年女子綽號「阿迪」者及「阿迪」之成年女性友人，共同基於運輸管制進
    口物品第二級毒品甲基安非他命進口之犯意聯絡，趁借宿「阿迪」家中之便，留
    下其所有之行李箱一只，供「阿迪」夾藏甲基安非他命藥丸之用，而於同年六月
    二日下午，在泰國曼谷機場，由「阿迪」囑其成年女性友人，將該只內裝有如附
    表所示含第二級毒品甲基安非他命之藥丸的行李箱交還乙○○，並約定俟「阿迪
    」抵台後再行取回該等藥丸。嗣於同年六月二日晚上十一時四十分許，乙○○搭
    乘泰國航空ＴＧ六三六次班機返國，私運管制進口物品第二級毒品甲基安非他命
    入境時，在桃園中正國際機場，經警在其托運之行李箱內當場查獲，並扣得如附
    表所示之含有第二級毒品甲基安非他命之藥丸，及「阿迪」所有供運輸甲基安非
    他命使用之包裝袋七個。
二、案經內政部警政署航空警察局移送台灣桃園地方法院檢察署檢察官偵查起訴。
    理  由
一、訊據上訴人即被告乙○○，坦承其於右揭時、地攜帶第二級毒品甲基安非他命藥
    丸入境被查獲之事實，惟矢口否認有運輸第二級毒品之犯行，辯稱：伊將行李箱
    放在「阿迪」家，搭機回台當天，「阿迪」的朋友在曼谷機場始送回行李箱，伊
    不知道裡面有毒品云云。惟查：
    （一）扣案之藥丸經送法務部調查局鑑驗結果，均檢出甲基安非命成分，此有該
          局九十二年四月三日調科壹字第０九二六二六０二六九０號鑑驗通知書一
          紙附卷可稽，並有台北關稅局扣押貨物運輸工具收據搜索筆錄一紙、照片
          影本十張在卷及如附表所示之含有甲基安非他命藥丸與包裝袋七個扣案足
          證，是被告於右揭時、地運輸第二級毒品甲基安非他命入境之事實，應堪
          認定。
    （二）查被告於警詢中供陳整個行李是「阿迪」交給伊的，伊去年認識「阿迪」
          云云（見偵查卷第五頁背面），惟於檢察官第一次偵查時陳稱是「阿迪」
          的朋友將行李交給伊云云（見偵查卷第三十二頁），嗣又改稱行李是「阿
          迪」交給伊的云云（見偵查卷第四十頁背面），迨原審調查時又稱：行李
          箱是阿迪的朋友拿給伊的，伊是這次去泰國時在中正機場認識「阿迪」的
          云云（見第一審卷第二十二頁）。經核被告就行李何人交付，何時認
          識「阿迪」之事實，所述反覆不定。另被告於原審調查時供述：（問：在
          機場是阿迪主動找你講話？講話內容？）「他問我說要不要去他家住，我
          說好，到泰國後，我晚上都住他家。」、（問：提示偵卷十一頁行李箱，
          這行李箱裡面的東西是誰的？）「那是阿迪的朋友買給我的，我只有帶二
          、三件衣服回泰國。」、（問：阿迪朋友為何買東西給你？）「我有給他
          二千元泰銖，託他買東西給我。」、（問：你自己帶的衣服放何處？）「
          我的皮包裡面。」、（問：這行李箱是你的嗎？還是阿迪的朋友給你？）
          「是我的，是我把行李箱放在阿迪家。」、（問：行李箱為何放在阿迪家
          ？）「他說我可以放在他那，拿皮包就好了。我只有拿一、二件衣物回我
          爸爸家。」、（問：你有告訴阿迪的朋友買哪些東西？）「沒有。」等語
          （見第一審卷第二十二頁、第二十五頁、第二十六頁）。足見在泰國與被
          告接觸、安排運毒者，包括綽號「阿迪」者及其友人。且被告於借宿「阿
          迪」家中後，臨走竟僅帶走一、二件衣服，而留下自己之行李箱，另拿錢
          託人購物，復未交待購買何物，凡此均有違常情，適足以證明被告留下其
          行李箱，目的並非為裝放其妥人購買之物，而係要供「阿迪」及其友人預
          先夾藏甲基安非他命藥丸之用。
    （三）證人即查獲警員甲○○於原審調查時證述：（問：鋁箔包裝物是放在行李
          箱何處？）「夾在衣物中。要把衣服打開後才能發現，並不是一打開行李
          箱就看的很清楚，那是放在行李箱底層的衣服裡。被告是單純用衣服蓋住
          鋁箔包裝物。」、（問：查獲後，被告如何表示？）「被告不承認，被告
          說泰國一位叫阿迪的人託她帶來。」、（問：行李內的衣物等是誰的？）
          「被告說那些是他的衣物。」、（問：查獲的鋁箔包裝物是密封的？是否
          有被拆開的痕跡？）「鋁箔包本是裝糖果的，被告利用這包裝，裝入毒品
          ，再用棕色膠帶把包裝袋封起來。」、（問：行李箱內有無新衣服？）「
          有一些是穿過的，很明顯的看得出來是穿過的。」、（問：在被告隨身攜
          帶的皮包，有無衣服？）「沒有。」、（問：當時這些毒品是如何夾帶在
          衣物內？）「這些毒品都是放在一起的，並沒有分開夾在衣物中。」、（
          問：鋁箔包裝袋的內容物包裝的量？）「是包的滿滿的。」等語（見第一
          審卷第二十頁、第二十七頁、第二十九頁）。證人甲○○於本院審理時復
          證述，因有人檢舉自泰國運毒入境，而鎖定被告，並自其行李箱內查獲本
          案毒品之經過等情（見本院九十二年十月三日審判筆錄）。足見被告諉稱
          不知其行李箱內有毒品一節，衡情殊難置信。
    （四）又扣案如附表所示之甲基安非他命藥丸，淨重計七二二．五七公克，其於
          九十一年上半年之大盤價格，平均最高價為每公斤新台幣（下同）五十三
          萬元，平均最低價為每公斤三十六萬元，如以小盤價格計價，平均最高價
          為每公斤一百四十九萬元，平均最低價為每公斤八十五萬元，此有法務部
          調查局九十二年四月三日調科壹字第０九二六二六０二六九０號鑑驗通知
          書及其後附之九十一年上半年毒品安非他命各盤買賣價格表各一紙足佐（
          見第一審卷第三七︱三八頁），是扣案之甲基安非他命藥丸，經核算結果
          ，其大盤價格最高價為三十八萬二千九百六十二元（小數點以下四捨五入
          ，下同），最低價為二十六萬一百二十五元，如以小盤價格計價，最高價
          為一百零七萬六千六百二十九元，最低價為六十一萬四千一百八十五元，
          價值頗鉅。
    綜合上情，被告之行李箱內，既有其私人衣物，而非均為他人之物，衡情被告焉
    有不知其內有已拆封並以棕色膠帶封住之包裝袋？且扣案之甲基安非他命藥丸，
    是裝在已拆封並以棕色膠帶封住之七個包裝袋內，並裝得滿滿的，體積非小，其
    內為何物，自外觀而言，顯啟人疑竇。況甲基安非他命物稀價昂，而扣案之甲基
    安非他命藥丸價值頗鉅，已如前述，衡情苟非被告與「阿迪」及「阿迪」的朋友
    間達成某種共識，「阿迪」應無囑其朋友任意交付被告運輸回台之理。另近年自
    泰國走私毒品入境而遭查獲之案件，時有所聞，且不乏因受寄物品、夾藏毒品而
    被查獲之案例，被告苟係單純為他人攜帶物品入境，豈有不詳查之理？是被告辯
    稱，伊不知道其行李箱內有毒品云云，顯不足採。至證人甲○○證稱另鎖定之「
    蘇文娜」者，係屬另一對象，並未查獲，尚與本案無關，附此敘明。本案事證明
    確，被告之犯行，堪予認定。
二、按甲基安非他命係行政院依懲治走私條例第二條第四項授權公告之「甲項管制進
    出口物品」，並為毒品危害防制條例第二條第二項第二款所稱之第二級毒品。次
    查，懲治走私條例第二條第一項之私運管制物品進口逾公告數額罪，業於被告行
    為後修正，並於九十一年六月二十八日正式施行。修正後之法定刑，有期徒刑部
    分雖未更易，惟得併科之罰金刑部分已由原定之新台幣二十萬元以下提高為新台
    幣三百萬元以下，經比較之下，自以修正前之法律有利於被告，依刑法第二條第
    一項但書之規定，此部分自應適用修正前之法律，故核被告乙○○私運管制進口
    之第二級毒品甲基安非他命進入我國國境，係犯修正前懲治走私條例第二條第一
    項之私運管制物品進口逾公告數額罪及毒品危害防制條例第四條第二項之運輸第
    二級毒品罪。被告持有第二級毒品安非他命之低度行為，為其運輸第二級毒品之
    高度行為所吸收，不另論罪。被告與姓名、年籍不詳之成年女子綽號「阿迪」者
    及「阿迪」之成年女性友人間，有犯意聯絡、行為分擔，為共同正犯。被告以同
    一運送第二級毒品安非他命之行為而觸犯上述二項罪名，為想像競合犯，應從一
    重依毒品危害防制條例第四條第二項之運輸第二級毒品罪處斷。
三、原審據以論罪科刑，固非無據，惟（一）被告抵達泰國曼谷後，係先將行李箱留
    放在「阿迪」處，經「阿迪」夾藏含甲基安非他命之藥丸後，再由「阿迪」囑其
    友人將行李箱攜至曼谷機場交予被告，乃原判決事實欄僅簡略記載，「阿迪」之
    友人在曼谷機場交付如附表所示之藥丸予被告，則「阿迪」之友人所交付者，究
    係已夾藏藥丸之行李箱，抑僅交付包裝完妥之藥丸，再由被告於機場自行藏放在
    行李箱內，事實稍欠明確。（二）原判決事實欄既認定被告與姓名、年籍不詳之
    成年女子綽號「阿迪」及「阿迪」之成年女性友人，基於運輸管制進口物品第二
    級毒品甲基安非他命進口之共同犯意聯絡，即指彼等三人為共犯，乃理由欄內僅
    指被告與「阿迪」成年女子間，有犯意聯絡、行為分擔，為共同正犯，疏未論及
    「阿迪」之成年女性友人部分，致事實與理由之記載，不相一致。（三）另理由
    欄內指扣案之包裝袋七個，係供被告運輸毒品犯罪所用之物，該等包裝袋係屬被
    告之共犯所有，應依毒品危害防制條例第十九條第一項宣告沒收，但事實欄並未
    認定該等包裝袋係屬何人所有，致理由之論述亦失所依據。被告上訴意旨，否認
    運輸毒品，指摘原判決不當，雖無理由，惟原判決既有前揭可議之處，即無可維
    持，應由本院撤銷改判。爰審酌被告智識程度及其運輸入境之甲基安非他命毒品
    淨重達七二二．五七公克，數量甚多，倘流入市面，將危及社會安全、國人健康
    、犯罪後否認犯行及其無犯罪科刑紀錄，此有臺灣高等法院被告全國前案紀錄表
    一份在卷等一切情狀，量處如主文所示之刑，並依被告犯罪之性質，認有褫奪公
    權之必要，爰併依刑法第三十七條第二項之規定，宣告褫奪公權三年。
四、扣案如附表所示之甲基安非他命藥丸，係被告所運輸之毒品，應依毒品危害防制
    條例第十八條第一項前段規定，宣告沒收銷燬之。另扣案之包裝袋七個，係供被
    告運輸毒品犯罪所用之物，該等包裝袋係屬被告之共犯「阿迪」所有，併依同條
    例第十九條第一項宣告沒收。本件供犯罪所用之包裝袋已全數沒收，無如全部或
    一部不能沒收時，追徵其價額之情形，附此敘明。
據上論斷，應依刑事訴訟法第三百六十九條第一項前段、第三百六十四條、第二百九
十九條第一項前段，毒品危害防制條例第四條第二項、第十八條第一項前段、第十九
條第一項，修正前懲治走私條例第二條第一項、第十一條，刑法第十一條前段、第二
條第一項但書、第二十八條、第五十五條、第三十七條第二項，判決如主文。
本案經檢察官沈世箴到庭執行職務。
中      華      民      國    九十二    年      十      月     十七     日
                              臺灣高等法院刑事第九庭
                                  審判長法  官  李  文  成
                                        法  官  官  有  明
                                        法  官  洪  曉  能
右正本證明與原本無異。
如不服本判決，應於收受送達後十日內向本院提出上訴書狀，其未敘述上訴之理由者
並得於提起上訴後十日內向本院補提理由書（均須按他造當事人之人數附繕本）。
                                        書記官  劉  文  美
中      華      民      國    九十二    年      十      月     十七     日
附錄：本案論罪科刑法條全文
毒品危害防制條例第四條第二項
製造、運輸、販賣第一級毒品者，處死刑或無期徒刑；處無期徒刑者，得併科新台幣
一千萬元以下罰金。
製造、運輸、販賣第二級毒品者，處無期徒刑或七年以上有期徒刑，得併科新台幣七
百萬元以下罰金。
製造、運輸、販賣第三級毒品者，處五年以上有期徒刑，得併科新台幣五百萬元以下
罰金。
製造、運輸、販賣專供製造或施用毒品之器具者，處一年以上七年以下有期徒刑，得
併科新台幣一百萬元以下罰金。
前四項之未遂犯罰之。
懲治走私條例第二條第一項
私運管制物品進口、出口逾公告數額者，處七年以下有期徒刑，得併科新臺幣三百萬
元以下罰金。
以犯前項之罪為常業者，處三年以上十年以下有期徒刑，得併科新臺幣五百萬元以下
罰金。
第一項之未遂犯罰之。
第一項所稱管制物品及其數額，由行政院公告之。
附表：（註：該等藥丸均含甲基安非他命成分，內容物如下所示）
（一）四十一包紅色藥丸（法務部調查局標示編號一，淨重七二二．０二公克，包裝
      重三０．五八公克）
（二）綠色藥丸半顆（法務部調查局標示編號二，淨重０．０三公克，包裝重０．七
      ０公克）
（三）墨綠色藥丸二顆（法務部調查局標示編號三，淨重０．二一公克，包裝重０．
      六六公克）
（四）棕色藥丸半顆（法務部調查局標示編號四，淨重０．０八公克，包裝重０．六
      四公克）
（五）紅色藥丸三顆（法務部調查局標示編號五，淨重０．二三公克，包裝重０．六
      三公克）


司法院資訊處製作；財團法人民間司法改革基金會備份。
